臺灣彰化地方法院刑事判決　　　　　　　　　　　　　九十三年度訴字第三八號
　　公　訴　人　臺灣彰化地方法院檢察署檢察官
　　被　　　告　戊○○
　　　　　　　　丁○○
　　　　　　　　己○○
　　右三人共同
右被告等因違反著作權法案件，經檢察官提起公訴（九十二年度偵字第五二八四、八
二八七號），由本院合議庭裁定依簡式審判程序審理判決如左：
        主  文
戊○○共同以意圖銷售而擅自以重製之方法侵害他人之著作財產權為常業，處有期徒
刑壹年拾月，緩刑肆年。扣案如附表貳所示之物均沒收之。
丁○○、己○○共同以意圖銷售而擅自以重製之方法侵害他人之著作財產權為常業，
各處有期徒刑壹年貳月，均緩刑貳年。扣案如附表貳所示之物均沒收之。
        事  實
一、戊○○係址設彰化縣二林鎮○○路○段四六三號「日新文化廣場」之負責人，丁○○及己○○則係戊○○之父母，己○○在上開「日新文化廣場」旁之彰化縣二
    林鎮○○路○段四七六號經營「日新百貨行」。其三人均明知如附表壹所示光碟
    影片名稱之視聽著作，分別為如附表壹所示著作權人享有著作權之著作物，任何
    人未經各該著作權人之同意或授權，不得擅自重製銷售，詎為圖謀利，竟共同基
    於以意圖銷售而擅自重製前開視聽著作為常業之犯意聯絡，自民國九十二年六月
    上旬某日起，先推由戊○○向不知情之光碟片出租業者租得如附表壹所示名稱之
    正版ＶＣＤ影音光碟片後，由戊○○在上開「日新百貨行」三樓之工作室，以電
    腦燒錄之方式加以重製【每片重製之成本約新臺幣（下同）六、七元】，並在「
    日新文化廣場」提供目錄由不特定之客戶挑選所欲購買之盜版光碟片，每片盜版
    光碟片之售價為二十五元至四十元不等，俟客戶選定欲購買之盜版光碟片而交付
  價金後，即與客戶約定時間前往「日新文化廣場」或「日新百貨行」取件，由戊○○在「日新文化廣場」將所重製如附表壹所示之盜版光碟片交付與客戶，或由
    與戊○○具有前開犯意聯絡之丁○○、己○○在「日新百貨行」將如附表壹所示
    之著作重製物交付與顧客，且均恃以為生而為常業。嗣於九十二年七月二日下午
    四時十分許，為警在「日新文化廣場」、「日新百貨行」查獲，並起出如附表貳
    所示之戊○○所有、供犯上開犯行所用之物扣案。
二、案經如附表壹所示之著作權人訴由內政部警政署保安警察第二總隊第三大隊第一
    中隊報請臺灣彰化地方法院檢察署檢察官偵查起訴，由本院合議庭裁定依簡式審
    判程序審理。
        理  由
一、訊據被告戊○○、丁○○、己○○三人對於右揭事實均坦承不諱，經查：（一）
    如附表壹編號二十八所示之盜版光碟片，雖未據著作權人提出告訴，但我國著作
    權法採創作主義，且被告本案所犯之常業犯行，並非屬於告訴乃論之罪，復參酌
    被告三人以每片二十五元至四十元不等之價格販賣上開影音光碟，其交易價格低
    於正版光碟之交易價格等情，上開影音光碟均屬盜版之光碟，應無疑義；而上開
    未據提出告訴之盜版光碟片，業經公訴人列明於起訴書之附表，並載明係盜版之
    光碟片，堪認公訴人就被告販售此部分盜版光碟為常業之犯行已提起公訴。（二
    ）又按刑法上所謂常業犯，指反覆以同種類行為為目的之社會活動之職業性犯罪
    而言，至於犯罪所得之多寡，是否恃此犯罪為唯一之謀生職業，則非所問，縱令
    兼有其他職業，仍無礙於該常業犯罪之成立（最高法院八十五年度臺上字第五一
    ○號判例意旨參照），又刑法上之常業犯，祇須有賴某種犯罪為生活，而有事實
    上之表現為已足，不以犯罪時間之長短為標準，亦不以專賴該犯罪為唯一生活依
    憑之必要，縱令尚有其他職業，仍無礙於常業犯之成立（最高法院八十八年臺上
    字第二九一六號判決意旨參照）。查本案被告戊○○、丁○○、己○○三人於本
    院準備程序及審理時均坦承以重製銷售如附表壹所示盜版光碟為業而恃以為生，
    且觀諸扣案之盜版光碟片數量甚多、種類繁多，並以「日新文化廣場」、「日新
    百貨行」為據點從事重製、銷售盜版光碟之犯行，顯有相當之規模，行為具有反
    覆實施性，被告三人主觀上顯均有以之為常業之犯意及事實。（三）此外，復有
    告訴代理人許恭誠、許進修、丙○○、辛○○等人分別於警、偵訊及本院準備程
    序之指訴、鑑識報告書、授權書、證明書、切結書、行政院新聞局錄影節目審查
    合格證明書、發行權證明書、合約書、正版光碟封面、公司執照、營利事業登記
    證及照片二十一幀在卷可稽，本件事證明確，被告戊○○、丁○○、己○○三人
    前開犯行均洵堪認定。
二、查被告戊○○、丁○○、己○○三人行為後，著作權法先於九十二年七月九日修
    正公布，於同年月十一日生效（以下簡稱第一次修正），又於九十三年九月一日
    修正公布，於同年月三日生效（以下簡稱第二次修正），其中第一次修正前之著
    作權法第九十一條第二項之意圖銷售而擅自以重製之方法侵害他人之著作財產權
    罪，法定刑為「處六月以上五年以下有期徒刑，得併科新臺幣三十萬元以下罰金
    」，同法第九十四條則係規定以犯該罪為常業者，法定刑為「處一年以上七年以
    下有期徒刑，得併科新臺幣四十五萬元以下罰金」，此外原同法第九十八條「犯
    第九十一條至第九十五條之罪，供犯罪所用或因犯罪所得之物，沒收之」之義務
    沒收之規定則經整條刪除；著作權法第一次修正後，原條文第九十一條第二項改
    列為第九十一條第一項，構成要件修正為「意圖營利而以重製之方法侵害他人之
    著作財產權」，法定刑修正為「處五年以下有期徒刑、拘役，或併科新臺幣二十
    萬元以上二百萬元以下罰金」，同法第九十四條第一項規定以犯該罪為常業者，
    法定刑修正為「處一年以上七年以下有期徒刑，得併科新臺幣三十萬元以上三百
    萬元以下罰金」，同法第九十八條復增定「犯第九十一條至第九十六條之一之罪
    ，供犯罪所用或因犯罪所得之物，得沒收之。但犯第九十一條第三項及第九十一
    條之一第三項之罪者，其得沒收之物，不以屬於犯人者為限。」；著作權法第二
    次修正後，前述第一次修正後第九十一條第一項又改列為第九十一條第二項，構
    成要件則修正為「意圖銷售而擅自以重製之方法侵害他人之著作財產權」，法定
    刑修正為「處六月以上五年以下有期徒刑，得併科新臺幣二十萬元以上二百萬元
    以下罰金」，同法第九十四條及第九十八條則未經修正；又不論第一次修正前、
    第一次修正後、第二次修正後之著作權法第一百條，均明文規定犯同法第九十四
    條之罪者不在告訴乃論之列。故經綜合修法前後全部規定比較上開新舊法之規定
    ，依刑法第二條第一項但書之規定，自應以第一次修正前（即九十二年七月十一
    日修正公布生效前）之著作權法較有利於被告戊○○、丁○○、己○○三人。是
    核被告戊○○、丁○○、己○○三人所為，均係犯第一次修正前（即九十二年七
    月十一日生效施行前）之著作權法第九十四條、第九十一條第二項之以意圖銷售
    而擅自以重製之方法侵害他人之著作財產權為常業罪，公訴人起訴書認被告三人
    所為係犯第一次修正後之著作權法第九十四條第二項、第九十一條第三項之常業
    罪，容有誤會，惟業經蒞庭檢察官於本院準備程序及審理時當庭更正起訴事實及
    所犯法條為第一次修正施行前之著作權法第九十四條、第九十一條第二項之罪，
    本院自毋庸再行變更法條，附此敘明。又被告三人第一次修正施行前之著作權法
    第八十七條第二款所規定之明知為侵害著作權之物而意圖營利而交付之行為而違
    反同法第九十三條第三款之規定部分，應為意圖銷售而擅自以重製之方法侵害他
    人之著作財產權之高度行為所吸收，不另論罪。再被告戊○○、丁○○、己○○
    三人，有犯意聯絡及行為分擔，均應論以共同正犯。爰審酌被告戊○○、丁○○
    、己○○三人之素行、犯罪之動機、目的係為圖謀私利、枉顧如附表壹所示之著
    作物均係他人辛苦之智慧結晶，猶以燒錄之方式重製銷售，並以之為常業之手段
    、其三人參與犯行之程度輕重、對如附表壹所示著作權人所生之損害非輕，惟兼
    慮及被告戊○○、丁○○、己○○三人犯罪後均坦承犯行，且已與告訴人甲○○
    技股份有限公司、乙○○技股份有限公司、壬○○有限公司、癸○○訊有限公司
    、松崗科技股份有限公司、庚○○技股份有限公司達成和解（有被告三人九十三
    年八月十九日辯護意旨狀後附之刑事聲請狀、賠償和解契約書等資料及告訴代理
    人丙○○九十四年一月三十一日刑事陳報狀在卷可憑），態度尚屬良好等一切情
    狀，分別量處如主文第一項、第二項所示之刑，以示懲儆。末查，被告戊○○、
    丁○○二人前均未曾受有期徒刑以上刑之宣告，又被告己○○雖有賭博之前案紀
    錄，最後一次係於八十二年五月十九日經本院以八十二年度易字第一三六八號判
    處有期徒刑六月，得易科罰金確定，並已於同年八月四日易科罰金執行完畢，惟
    其於五年以內未曾受有期徒刑以上刑之宣告，有臺灣彰化地方法院檢察署刑案資
    料查註紀錄表及臺灣高等法院被告全國前案紀錄表各三份在卷可憑，被告戊○○
    、丁○○、己○○三人經此科刑教訓，當均知所警惕而無再犯之虞，本院認其三
    人所宣告之刑，均以暫不執行為適當，爰併諭知被告戊○○緩刑四年，被告丁○○、己○○均緩刑二年，以勵自新。
三、按第一次修正前之著作權法係整條刪除該法第九十八條「犯第九十一條至第九十
    五條之罪，供犯罪所用或因犯罪所得之物，沒收之」之義務沒收之規定，而未增
    訂任何義務沒收或職權沒收之特別規定，而扣案如附表貳所示之物，均屬被告戊○○所有、供為本案犯行所用之物，已據被告戊○○、丁○○、己○○三人供明
    在卷，均應依刑法第三十八條第一項第二款之規定併予宣告沒收之。至扣案如附
    表壹編號二十九所示之盜版光碟共計三十三片，係告訴代理人許恭誠為取證而向
    被告戊○○、丁○○、己○○三人購買後交由警方扣案之物一節，已據告訴代理
    人許恭誠於偵訊時陳明，已非屬被告所有之物；又扣案之空白光碟片，其中除如
    附表貳編號二所示二百片以外之其餘空白光碟片共計二千四百五十元，被告戊○○於本院審理時堅稱係伊所有、供「日新文化廣場」批發販賣之用，並非供犯本
    罪所用或預備之物，確與本案無關等語，且查無其他積極證據足認前開二千四百
    五十片之空白光碟片與本件被告三人之犯行有關之事證，核均與沒收之要件不符
    ，爰均不予宣告沒收之，附為敘明。
據上論斷，應依刑事訴訟法第二百七十三條之一第一項、第二百九十九條第一項前段
，第一次修正前（即九十二年七月十一日修正公布生效前）著作權法第九十四條、第
九十一條第二項，刑法第十一條前段、第二條第一項但書、第二十八條、第三十八條
第一項第二款、第七十四條第一款、第二款，判決如主文。
本件經檢察官李毓珮到庭執行職務
中      華      民      國    九十四    年      二      月    二十五    日
                                臺灣彰化地方法院刑事第三庭
                                  法      官  李  雅  俐
右正本證明與原本無異。
如不服本判決，應於判決送達後十日內，向本院提出上訴狀（須附繕本）。
告訴人或被害人對於判決如有不服具備理由請求檢察官上訴者，其上訴期間之計算係
以檢察官收受判決正本之日期為準。
                                  法院書記官  陳  秀  娟
中      華      民      國    九十四    年      三      月     四       日
附錄論罪科刑法條：
九十二年七月十一日修正生效施行前之著作權法第九十四條：
以犯第九十一條、第九十二條或第九十三條之罪為常業者，處一年以上七年以下有期
徒刑，得併科新臺幣四十五萬元以下罰金。
九十二年七月十一日修正生效施行前之著作權法第九十一條第二項：
意圖銷售或出租而擅自以重製之方法侵害他人之著作財產權者，處六月以上五年以下
有期徒刑，得併科新臺幣三十萬元以下罰金。
附表壹：
┌──┬────────────────┬──┬───────────┐
│編號│  盜   版   光    碟   名   稱  │片數│ 著    作    權    人 │
├──┼────────────────┼──┼───────────┤
│ 一 │霹靂異數之龍圖霸業（一部）      │三四│甲○○技股份有限公司  │
├──┼────────────────┼──┼───────────┤
│ 二 │霹靂異數之萬里征途（一部）      │八  │甲○○技股份有限公司  │
├──┼────────────────┼──┼───────────┤
│ 三 │霹靂封靈島系列（一部）          │三十│甲○○技股份有限公司  │
├──┼────────────────┼──┼───────────┤
│ 四 │霹靂圖騰係列（一部）            │二十│甲○○技股份有限公司  │
├──┼────────────────┼──┼───────────┤
│ 五 │霹靂刀鋒（一部）                │五十│甲○○技股份有限公司  │
├──┼────────────────┼──┼───────────┤
│ 六 │秦始皇（一部）                  │三四│乙○○技股份有限公司  │
├──┼────────────────┼──┼───────────┤
│ 七 │神醫喜來樂（一部）              │三五│乙○○技股份有限公司  │
├──┼────────────────┼──┼───────────┤
│ 八 │顛峰殺戮（一部）                │ 二 │壬○○有限公司        │
├──┼────────────────┼──┼───────────┤
│ 九 │鬼水怪談（一部）                │ 二 │壬○○有限公司        │
├──┼────────────────┼──┼───────────┤
│ 十 │關鍵時刻（一部）                │ 二 │壬○○有限公司        │
├──┼────────────────┼──┼───────────┤
│十一│飆風特警（一部）                │ 二 │壬○○有限公司        │
├──┼────────────────┼──┼───────────┤
│十二│失戀大不同（一部）              │ 二 │壬○○有限公司        │
├──┼────────────────┼──┼───────────┤
│十三│仲夏夜春夢（一部）              │ 二 │壬○○有限公司        │
├──┼────────────────┼──┼───────────┤
│十四│生死極速（一部）                │ 二 │壬○○有限公司        │
├──┼────────────────┼──┼───────────┤
│十五│霹靂英雄榜（一部）              │ 三 │庚○○技股份有限公司  │
├──┼────────────────┼──┼───────────┤
│十六│仙狐奇緣（一部）                │ 四 │庚○○技股份有限公司  │
├──┼────────────────┼──┼───────────┤
│十七│破碎虛空（一部）                │ 二 │庚○○技股份有限公司  │
├──┼────────────────┼──┼───────────┤
│十八│霹靂幽靈箭（一部）              │ 二 │庚○○技股份有限公司  │
├──┼────────────────┼──┼───────────┤
│十九│達摩（一部）                    │ 二 │庚○○技股份有限公司  │
├──┼────────────────┼──┼───────────┤
│二十│天龍八部之六脈神箭（一部）      │ 一 │庚○○技股份有限公司  │
├──┼────────────────┼──┼───────────┤
│二一│天龍八部（一部）                │ 一 │庚○○技股份有限公司  │
├──┼────────────────┼──┼───────────┤
│二二│三國演義三（一部）              │ 一 │冠科技股份有限公司    │
├──┼────────────────┼──┼───────────┤
│二三│遊戲修改大師７．０２（一部）    │ 二 │癸○○訊有限公司      │
├──┼────────────────┼──┼───────────┤
│二四│遊戲修改大師８（一部）          │ 一 │癸○○訊有限公司      │
├──┼────────────────┼──┼───────────┤
│二五│暗黑破壞神２（一部）            │ 四 │松崗科技股份有限公司  │
├──┼────────────────┼──┼───────────┤
│二六│魔獸爭霸２（一部）              │ 一 │松崗科技股份有限公司  │
├──┼────────────────┼──┼───────────┤
│二七│魔獸爭霸３（一部）              │ 二 │松崗科技股份有限公司  │
├──┼────────────────┴──┴───────────┤
│二八│其餘未經提出告訴之盜版影音光碟片共計二千五百八十四片（著作權人│
│    │無從查考）。                                                  │
├──┼───────────────────────────────┤
│二九│告訴代理人許恭誠為搜證而向被告戊○○、丁○○、己○○購得之盜版│
│    │光碟片共計三十三片，包含：ＣＩＡ追緝令二片、金雞二片、老鼠愛上│
│    │貓二片、燕尾服二片、終極殺陣（三）二片、００七誰與爭鋒二片、霹│
│    │靂刀鋒二十一片，以上之著作權人均為甲○○技股份有限公司。      │
└──┴───────────────────────────────┘
附表貳：
一、如附表壹編號一至二十八所示之盜版光碟片。
二、空白光碟片二百片。
三、電腦主機（內含六台燒錄機）二台（無外殼）。
四、電腦液晶螢幕一台。
五、電腦切換器一台。
六、電腦鍵盤一台。
七、燒錄器（一對一）五台（一台無外殼）。
八、ＣＤＲＷ（燒錄機）七台。
九、ＣＤＷ（光碟機）六台。
十、硬碟二台。
十一、送貨單三本。
十二、包裝紙一份。
十三、目錄八張。
